臺灣臺北地方法院刑事判決
110年度原侵訴字第3號
公  訴  人  臺灣臺北地方檢察署檢察官
被      告  莊宗翰


選任辯護人  吳錫欽律師
上列被告因妨害性自主罪案件，經檢察官提起公訴（110年度偵
字第9549號），本院判決如下：
　　主　　文
莊宗翰犯乘機性交罪，處有期徒刑貳年。緩刑伍年，緩刑期間付
保護管束，並應於緩刑期間內接受受理執行之地方檢察署所舉辦
之法治教育肆場次，及向指定之政府機關、政府機構、行政法人
、社區或其他符合公益目的之機構或團體提供肆拾小時之義務勞
務。
    犯罪事實
一、莊宗翰與代號甲W000-甲110082（真實姓名年籍詳卷，下稱
    甲女）為朋友，莊宗翰於民國110年1月29日3時30分許，以
    酒醉為由，假藉至甲女之租屋處借宿及藉口與甲女同床共寢
    之機會，見甲女因身體疲累而呈現熟睡而不知抗拒之情狀，
    竟基於乘機性交之犯意，脫下甲女之褲子及內褲後，將陰莖
    插入甲女之陰道及肛門各1次，而為性交行為得逞。
二、案經甲女告訴及臺北市政府警察局文山第一分局報告臺灣臺
    北地方檢察署檢察官偵查起訴。 
    理    由
壹、程序方面：　　
一、依性侵害犯罪防治法第12條第2項規定，司法機關所製作必
    須公示之文書，不得揭露被害人之姓名、出生年月日、住居
    所及其他足資識別被害人身分之資訊。故本件判決書犯罪事
    實欄及理由欄關於告訴人甲女及其友人即證人甲1之姓名、
    年籍及住處資料等事項，均僅記載代號或隱匿，不予明白揭
    露，合先敘明。
二、證據能力方面：
㈠、按被告以外之人於審判外之陳述，雖不符刑事訴訟法第159條
    之1 至第159 條之4 等規定，而經當事人於審判程序同意作
    為證據，法院審酌該言詞陳述或書面陳述作成時之情況，認
    為適當者，亦得為證據。當事人、代理人或辯護人於法院調
    查證據時，知有刑事訴訟法第159條第1項不得為證據之情形
    ，而未於言詞辯論終結前聲明異議者，視為有前項之同意，
    刑事訴訟法第159 條之5 定有明文。該條文之立法意旨，在
    於確認當事人對於傳聞證據有處分權，得放棄反對詰問權，
    同意或擬制同意傳聞證據可作為證據，屬於證據傳聞性之解
    除行為，如法院認為適當，不論該傳聞證據是否具備刑事訴
    訟法第159條之1至第159條之4所定情形，均容許作為證據，
    不以未具備刑事訴訟法第159 條之1 至第159 條之4 所定情
    形為前提（最高法院104年度第3次刑事庭會議決議參照）。
    本判決所引用被告以外之人於審判外之言詞及書面陳述，檢
    察官、被告莊宗翰及其選任辯護人於本院審理中均不再爭執
    其證據能力（見本院卷第170至177頁），並經本院於審判期
    日依法踐行調查證據程序，依前揭說明，自均有證據能力。
㈡、傳聞法則乃對於被告以外之人於審判外之言詞或書面陳述而
    為之規範。本案判決以下引用之非供述證據，固無刑事訴訟
    法第159條第1項規定傳聞法則之適用，然經本院於審理時依
    法踐行調查證據程序，與本案待證事實具有自然之關聯性，
    且無證據證明係公務員違法取得之物，依法均得作為證據。
貳、認定犯罪事實所憑之證據及理由： 
　　上開犯罪事實，業據被吿於本院審理中坦承不諱（見本院卷
    第169、177頁），核與證人即告訴人於警詢及偵查中之指述
    （見他字不公開供閱卷第32至37、81至84頁）及證人甲1於
    偵查及本院審理中證述內容大致相符（見偵字不公開卷第15
    9至161頁、本院卷第156至167頁），並有被告臉書封面照片
    （見他字卷第29頁）、臺北市政府警察局婦幼警察隊受理各
    類案件紀錄表（見偵字不公開卷第7頁）、告訴人與被告及
    證人甲1間通訊軟體對話紀錄截圖（見偵字不公開卷第23、2
    5頁）、指認犯罪嫌疑人紀錄表（見偵字卷第39至41頁）、
    性侵害犯罪事件通報表（見偵字不公開卷第63至64頁）、性
    侵害案件被害人調查表（見偵字不公開卷第69至77頁）、臺
    北市政府警察局婦幼警察隊受理案件證明單（見偵字不公開
    卷第95頁）、性侵害案件驗證同意書（見偵字不公開卷第12
    5頁）、萬芳醫院受理疑似性侵害事件驗傷診斷書（見偵字
    不公開卷第127至131頁）、甲女與暱稱Jessie、LIN間通訊
    軟體對話紀錄截圖（偵字不公開卷第139、141頁）、甲女製
    作之事件時間軸及補充（見偵字不公開卷第211至212頁）、
    慈佑診所110年11月3日詢字第00002號函暨附件之告訴人就
    醫之門診收據（見本院不公開卷第9至12頁）、財團法人華
    人心理治療研究發展基金會110年11月3日華心療研發會字第
    110030014號函暨附件之甲女心理諮商摘要報告、個別會談
    紀錄表、個案報告簡述等資料（見本院不公開卷第13至53頁
    ）在卷可稽，足認被告前開自白與事實相符。綜上所述，本
    案事證明確，被告上開犯行，堪可認定，應依法論科。
叁、論罪科刑之說明：
一、按刑法第225條第1項「利用其他相類之情形，不能或不知抗
    拒而為性交之行為」之規定，係指行為人利用被害人因精神
    、身體障礙或心智缺陷以外之情形，例如昏睡、酒醉或自行
    服用藥物而陷於昏迷等原因，導致被害人無意識、辨別能力
    顯著減低或行動能力受限，處於不能或不知抗拒之狀態，而
    對被害人為性交之行為。又按刑法所稱性交，係指以性器進
    入他人之性器、肛門或口腔，或使之接合；或以性器以外之
    其他身體部位或器物進入他人之性器、肛門，或使之接合而
    言，刑法第10條第5項規定甚明，是核被告在告訴人因身體
    疲累熟睡中而不知且不能抗拒之際，脫下告訴人之褲子與內
    褲，將陰莖插入甲女之陰道及肛門，所為係犯刑法第225條
    第1項乘機性交罪。
二、刑法第59條關於犯罪之情狀顯可憫恕，認科以最低刑度仍嫌
    過重者，得減輕其刑之規定，係立法者賦予審判者之自由裁
    量權，俾就具體之個案情節，於宣告刑之擇定上能妥適、調
    和，以濟立法之窮。是該條所謂犯罪之情狀，乃泛指與犯罪
    相關之各種情狀，自亦包含同法第57條所定10款量刑斟酌之
    事項。是於裁判上酌減其刑時，應就犯罪一切情狀（包括刑
    法第57條所列舉之10款事項），予以全盤考量，審酌其犯罪
    有無可憫恕之事由（即有無特殊之原因與環境，在客觀上足
    以引起一般同情，以及宣告法定低度刑，是否猶嫌過重等等
    ），以為判斷。被告本案所犯刑法第225條第1項之乘機性交
    罪，係法定最輕本刑為3年以上有期徒刑，刑度不輕，倘依
    其情狀處以最低法定本刑3年有期徒刑以下之刑，即足以懲
    儆，並可達防衛社會之目的者，自非不可依客觀之犯行與主
    觀之惡性二者加以考量其情狀是否有可憫恕之處，而適用刑
    法第59條之規定酌量減輕其刑，期使個案裁判之量刑，能斟
    酌至當，符合比例原則。本案被告不顧與告訴人間之情誼，
    罔顧告訴人之信任，對告訴人為本案乘機性交犯行，所為使
    告訴人情感及身心受創，固屬不該，然考量被告於案發當時
    ，係因一時無法克制自己情慾而為上開犯行，於本案審理中
    尚能坦承犯行，且當庭向告訴人鞠躬致歉，復與告訴人達成
    以新臺幣（下同）60萬元賠償之合意，並已依約履行完畢，
    有本院和解筆錄、匯款收據及本院電話紀錄各1份在卷可憑
    （見本院卷第180-1、247、248頁），綜合各情，堪認被告
    確有勉力彌過及幡然認罪之改悔，態度尚佳。是本院認量處
    被告法定最低本刑3年以上有期徒刑，實屬過苛，在客觀上
    足以引起一般性同情，而有情輕法重或情堪憫恕之情事，爰
    就被告所犯之乘機性交罪，適用刑法第59條規定減輕其刑。
三、爰以行為人之責任為基礎，審酌被告未能尊重他人性自主權
    ，竟因一時衝動，乘告訴人熟睡而陷於意識不清、身體無力
    之不能抗拒情狀，以陰莖插入告訴人陰道及肛門而對之為性
    交行為，使告訴人身心均蒙受創傷，行為實屬不該，本應嚴
    予非難，惟考量被吿犯罪之手段尚屬平和，犯後於偵審程序
    中均能坦承犯行，並積極與告訴人洽談和解賠償事宜，復與
    告訴人之賠償金額達成和解，並已依約履行和解條件，顯具
    有悔意，且告訴人亦當庭表示同意給被告機會（見本院卷第
    169頁）等情，暨被告自陳之智識程度及家庭經濟狀況（見
    本院卷第179頁）等一切情狀，爰量處如主文所示之刑。
四、被告前未曾因故意犯罪受有期徒刑以上刑之宣告，有臺灣高
    等法院被告前案紀錄表1份在卷可查，其因一時失慮觸犯刑
    章，犯後坦承犯行，復與告訴人達成和解，足見被告已積極
    彌補告訴人，且獲得告訴人之原諒，業如前述，堪信被告經
    此偵、審程序與罪刑宣告之教訓後，當能知所警惕，應無再
    犯之虞，本院認其宣告之刑以暫不執行為適當，爰依刑法第
    74條第1項第1款之規定，併諭知緩刑5年，以勵自新。又考
    量被告所犯本案犯行，無非係因法治觀念薄弱而觸法，為強
    化被告法治觀念，並使被告記取本次教訓、確實惕勵改過等
    考量，避免將來再犯之可能，認有課予其一定負擔之必要，
    爰依同法第74條第2項第8款之規定，諭知被告於緩刑期間內
    應接受受理執行之地方檢察署所舉辦之法治教育4場次（即1
    2小時），及依同條第2項第5款諭知被告應提供如主文所示
    之義務勞務，併依刑法第93條第1 項第1 、2 款之規定，諭
    知於緩刑期間付保護管束。倘被告未遵循本院所諭知緩刑期
    間之負擔，而情節重大者，檢察官得依同法第75條之1第1項
    第4款之規定聲請撤銷緩刑之宣告，併予敘明。
據上論斷，應依刑事訴訟法第299條第1項前段，判決如主文。 
本案經檢察官郭盈君提起公訴，檢察官劉承武到庭執行職務。
中　　華　　民　　國　　111 　年　　6　　月　　14　　日
                  刑事第十四庭  審判長法官  余銘軒

　　　　　　　　　　　　　　　　　　　法官  姚念慈

　　　　　　　　　　　　　　　　　　　法官  陳翌欣
上正本證明與原本無異。 
如不服本判決應於收受送達後20日內向本院提出上訴書狀，並應
敘述具體理由；其未敘述上訴理由者，應於上訴期間屆滿後20日
內向本院補提理由書（均須按他造當事人之人數附繕本）「切勿
逕送上級法院」。告訴人或被害人如對於本判決不服者，應具備
理由請求檢察官上訴，其上訴期間之計算係以檢察官收受判決正
本之日期為準。 因疫情而遲誤不變期間，得向法院聲請回復原
狀。
                                     書記官  劉亭均
中　　華　　民　　國　　111 　年　　6 　　月　　14　　日
　　　　　　　　　　　　　　　　　　　　　　　　　　　　附錄本案論罪科刑法條：
中華民國刑法第225條第1項：
對於男女利用其精神、身體障礙、心智缺陷或其他相類之情形，
不能或不知抗拒而為性交者，處3年以上10年以下有期徒刑。